【裁判字號】    96,訴,4186
【裁判日期】    980814
【裁判案由】    毒品危害防制條例
【裁判全文】
臺灣板橋地方法院刑事判決              96年度訴字第4186號
公  訴  人  臺灣板橋地方法院檢察署檢察官
被      告  乙○○
選任辯護人  梁裕勝  律師
上列被告因違反毒品危害防制條例案件，經檢察官提起公訴（95
年度偵字第27875 號、96年度偵字第425 號），本院判決如下：
    主  文
乙○○共同販賣第一級毒品，處有期徒刑拾陸年。扣案行動電話
壹具（含門號0000000000號通話晶片卡壹片）沒收；
未扣案之販賣第一級毒品所得新臺幣貳萬元與甲○○連帶沒收之
，如全部或一部不能沒收時，以其財產連帶抵償之。
    事  實
一、乙○○（綽號「睡魔」）明知海洛因為毒品危害防制條例第
    2 條第2 項第1 款所規定之第一級毒品，不得非法販賣，亦
    明知其友人甲○○（綽號「將軍」；另由本院發布通緝中，
    俟到案後另行審結）有販賣海洛因予他人牟利之行為；詎乙○○於民國95年11月中旬，因寄宿於甲○○所住宿位於臺北
    縣中和市○○路77號「皇城汽車旅館」306 號房，竟與甲○○共同基於意圖營利販賣第一級毒品海洛因之犯意聯絡，由
    甲○○於95年11月15日上午10時38分前之某時，先以不詳方
    式與丙○○（綽號「紅中」）聯繫，約定以新臺幣（下同）
    2 萬元之對價，販賣重量約1 台錢（即約3.75公克）之海洛
    因予丙○○，並約定於臺北縣中和市○○街附近某址交付毒
    品；嗣丙○○於同日上午10時38分許抵達該約定地點後，即
    以其所使用之門號0000000000號行動電話撥打甲○○所有之
    門號0000000000號行動電話，告知甲○○其已抵達，甲○○
    即將重量約1 台錢（即約3.75公克）之海洛因1 包交予乙○○，由乙○○持往該約定地點交付予丙○○，再於翌日（即
    95年11月16日）某時，由乙○○前往丙○○位於臺北縣永和
    市○○路37號4 樓住處，向丙○○收取該約定之對價2 萬元
    ，並將該筆款項交付予甲○○。嗣因警方經由通訊監察作業
    ，鎖定丙○○所使用之上開0000000000號行動電話門號涉有
    用以聯絡毒品交易之情節，再經由通訊監察之內容，循線於
    95年11月27日晚間10時30分許，在臺北縣中和市○○路141
    號前查獲乙○○，再於同日晚間11時30分許，在上址「皇城
    汽車旅館」306 號房內查獲甲○○，並扣得甲○○所有之前
    述門號0000000000號行動電話1 具（含該門號通話晶片卡1
    片），及與乙○○、甲○○本件犯行無關之海洛因3 包（合
    計淨重13.8公克）等物。
二、案經臺北市政府警察局移送臺灣板橋地方法院檢察署檢察官
    偵查起訴。
    理  由
一、證據能力部分：
  (一)證人丙○○於警詢中之陳述：按被告以外之人於審判外之言
    詞或書面陳述，除法律有規定者外，不得作為證據，刑事訴
    訟法第159 條第1 項定有明文。本件證人丙○○於警詢中之
    陳述，對於被告乙○○而言，核屬被告以外之人於審判外之
    陳述，且查無合乎刑事訴訟法第159 條之1 至第同法159 條
    之5 等條文所規定例外得為證據之情形，依前揭條文規定，
    自不得作為證據。
  (二)證人丙○○於偵查中檢察官訊問時之證述：按被告以外之人
    於偵查中向檢察官所為之陳述，除顯有不可信之情況者外，
    得為證據，刑事訴訟法第159 條之1 第2 項定有明文；本件
    證人丙○○於檢察官訊問時，經檢察官告知係以證人之身分
    接受訊問，並踐行合法之具結程序，其陳述亦查無證據證明
    有何顯不可信之情況，依前揭條文規定，證人丙○○上開經
    具結所為之證述，自有證據能力；被告之選任辯護人辯稱證
    人丙○○於檢察官訊問時所為之證述亦無證據能力云云，自
    無足採。
二、訊之被告乙○○固坦承其確有向證人丙○○收取款項2 萬元
    後，再將之交付予同案被告甲○○（下稱甲○○）等事實，
    惟矢口否認有何與甲○○共同販賣第一級毒品海洛因之行為
    ，辯稱：伊從未幫甲○○送過海洛因給證人丙○○，伊幫甲○○向證人丙○○收取之2 萬元款項，係證人丙○○與甲○○間之賭債，並非販賣海洛因之對價，伊並未與甲○○共同
    販賣海洛因予證人丙○○云云。經查：
  (一)被告於95年11月中旬，寄宿於甲○○所住宿上址「皇城汽車
    旅館」306 號房，而於95年11月15日上午，先由甲○○與證
    人丙○○聯絡，約定以2 萬元之對價販賣重量約1 台錢（即
    約3.75公克）之第一級毒品海洛因予證人丙○○，嗣證人丙○○到達約定地點後，即以電話通知甲○○，甲○○乃將重
    量約1 台錢（即約3.75公克）之海洛因1 包交予被告，由被
    告持往約定之地點交付予證人丙○○，被告再於翌日前往證
    人丙○○住處，向證人丙○○收取該約定之對價2 萬元，並
    將之交付予甲○○等事實，業據被告迭於偵查中檢察官訊問
    時、本院羈押訊問程序中均坦白承認（見臺灣板橋地方法院
    檢察署95年度偵字第27875 號偵查卷宗【下稱偵查卷第1 冊
    】第133 至第134 頁之訊問筆錄、第138 頁之訊問筆錄【該
    次訊問程序中，被告並以證人身分對於其所陳述關於甲○○
    部分為具結】，本院95年度聲羈字第997 號卷宗第2 頁之訊
    問筆錄），核與證人丙○○於偵查中檢察官訊問時結證所述
    之情節相符（見偵查卷第1 冊第138 頁之訊問筆錄；詳下述
    ），且證人丙○○所持用之門號0000000000號行動電話，於
    95年11月15日上午10時38分許，確有與甲○○所有之門號00
    00000000號行動電話通話之紀錄，其通話內容為：「（丙○○）：喂我到了。（甲○○）：紅中兄，我叫少年仔（按即
    被告）下去。（丙○○）：好。」等語，此亦有臺灣板橋地
    方法院檢察署通訊監察書、通訊監察譯文等各1 件在卷可稽
    （見臺灣板橋地方法院檢察署96年度偵字425 號偵查卷宗第
    31至第32頁、第58頁），足認被告上開自白，核與事實相符
    。
  (二)被告嗣固翻異前詞，否認其上開自白之真實性，而於本院審
    理時，辯稱：當時係因證人丙○○咬甲○○販賣毒品，伊想
    把罪名都擔下來，才會做不利於己之供述云云（見本院98年
    7 月17日審判筆錄第18頁）；惟查，被告於為警查獲移送檢
    察官訊問當日，即已為前述之自白（包含先後以被告身分所
    為之供述及以證人身分具結所為之證述），嗣其於之後偵查
    中檢察官訊問時，改稱：伊當時係聽錯了，因伊當時毒癮發
    作，才會說有幫甲○○送海洛因云云（見偵查卷第1 冊第16
    7 頁之訊問筆錄），並於本院準備程序中，辯稱：當時因伊
    藥癮來了，不知道自己在講什麼云云（見本院97年1 月8 日
    訊問筆錄第2 頁），嗣於本院審理時，復改稱：當時係因證
    人丙○○咬甲○○販賣毒品，伊想把罪名都擔下來，才會做
    不利於己之供述云云（見本院上開審判筆錄）。觀諸被告上
    開對於其自白緣由之辯解，初係以「聽錯」、「毒癮發作」
    、「藥癮來」等為由，嗣則改以「想把證人丙○○咬甲○○
    販毒的罪名擔下來」為由，其前後所辯情節，顯已自相矛盾
    ，無從信實；況且，倘被告當時確有所謂「聽錯」、「毒癮
    發作」、「藥癮來」等情況，其亦無可能於檢察官先後2 次
    訊問時，均為相同內容之供述及證述；又被告上開自白內容
    ，係自承有「依甲○○之指示送交海洛因予證人丙○○，並
    向證人丙○○收錢後，交予甲○○」之事實，核其意旨，實
    係具體指陳甲○○之涉案情節，而無任何為甲○○「擔罪」
    之意，亦難收任何為甲○○脫罪之效，是被告辯稱其係為「
    將證人丙○○咬甲○○販毒之罪名擔下來」，始為上開不利
    於己之陳述云云，顯屬無稽之至。從而，被告上開所辯，自
    無可採甚明。
  (三)被告另辯稱：伊從未幫甲○○送過海洛因給證人丙○○，伊
    幫甲○○向證人丙○○收取之2 萬元款項，係證人丙○○與
    甲○○間之賭債，並非販賣海洛因之對價云云。惟查，本件
    證人丙○○與甲○○約定毒品海洛因之交易數量、對價、交
    付地點後，係由被告將海洛因送至約定地點交付予證人丙○○，嗣再向丙○○收取約定之對價2 萬元，並將之交予甲○○，此均詳前述；被告空言以上詞置辯，已難採信。況且，
    被告於偵查中檢察官訊問時、本院羈押訊問程序中，原亦自
    承：其向證人丙○○所收取之款項2 萬元，係海洛因之交易
    對價等語（見前述偵查卷宗之訊問筆錄、本院羈押訊問筆錄
    ），嗣被告於本院審理時，則翻異前詞，先辯以：伊向證人
    丙○○收的錢，係證人丙○○欠甲○○公司的錢，伊係甲○○公司的員工，公司係做期貨，老闆甲○○叫伊去向證人丙○○收錢云云（見本院97年1 月8 日準備程序筆錄第2 頁）
    ，之後再改稱以：伊係向證人丙○○收賭帳，證人丙○○賭
    博有輸甲○○錢，甲○○叫伊去向證人丙○○收賭帳云云（
    見本院98年6 月15日準備程序筆錄第2 頁、98年7 月17日審
    判筆錄第15頁）；觀諸被告嗣對於其向證人丙○○所收取該
    筆2 萬元款項之名目，究為「公司（期貨）欠款」或「賭債
    」，前後所辯顯屬不一，其上開所辯自屬臨訟所杜撰，亦無
    可採甚明。
  (四)至證人丙○○於本院審理時，固到庭結證略稱：伊被查獲當
    時，警察要伊把買毒品的事情都推給甲○○，後來被告莫明
    其妙承認自己有賣毒品給伊，伊也不知道為什麼，因為被告
    這麼說了，伊也就順著被告說的這樣說，事實上伊並未向甲○○及被告買毒品海洛因云云（見本院98年7 月17日審判筆
    錄第4 至第5 頁、第7 頁、第10頁）。惟查，證人丙○○於
    偵查中檢察官訊問時，已明確結證稱：伊於95年11月中旬，
    有向甲○○買毒品，由乙○○送到中和景德街給伊，重量約
    1 錢重，伊付了2 萬元等語（見偵查卷第1 冊第138 頁之訊
    問筆錄），核與被告於偵查中檢察官訊問時、本院羈押訊問
    程序中所自白之情節相符（見前述偵查卷宗之訊問筆錄、本
    院羈押訊問筆錄）；嗣證人丙○○以被告身分接受檢察官訊
    問時，則改稱：伊係向綽號「睡魔」之被告買海洛因云云（
    見偵查卷第1 冊第157 頁、第170 頁之訊問筆錄），而未提
    及係向甲○○購買毒品之情，其後之供述顯已有刻意維護甲○○之情；嗣證人丙○○於本院審理時，再更異前詞，證稱
    其並未向被告買毒品，先前所為證述係依照被告自己說的內
    容跟著說云云（詳前述）；核諸證人丙○○前開於偵查中檢
    察官訊問時之供述及本院審理時證述之情節，非僅前後不相
    合致，亦可見其刻意維護甲○○及被告之情，其上開於本院
    審理時之證述內容，自難憑信；況且，本件證人丙○○為警
    查獲後製作筆錄之時間，係自95年11月28日上午11時6 分起
    至同日上午11時26分止，有證人丙○○調查筆錄1 份在卷可
    稽（見偵查卷第1 冊第44頁之調查筆錄所載筆錄製作時間）
    ，而被告為警查獲後製作筆錄之時間，則係自95年11月28日
    下午2 時30分起至同日下午3 時20分止，此亦有被告調查筆
    錄1 份在卷可按（見偵查卷第1 冊第19頁之調查筆錄首頁所
    載筆錄製作時間），亦即證人丙○○製作筆錄時，被告根本
    尚未製作筆錄，證人丙○○自無從知悉被告於警詢中究為何
    等之陳述，而證人丙○○於該次警詢中，即已明確陳稱其係
    於95年11月中旬，向甲○○以2 萬元之對價購買約1 錢重之
    海洛因，並由被告交付海洛因，及由被告於翌日前往其住處
    收取2 萬元等語（見偵查卷第1 冊第47至第48頁之調查筆錄
    ；證人丙○○此部分警詢中之陳述，固無證據能力，已詳前
    述，惟仍非不得作為彈劾證據，以檢驗證人丙○○於本院審
    理時所為證詞之憑信性，附予敘明），顯見證人丙○○於本
    院審理時所稱：伊為警查獲後，被告莫明其妙承認自己有賣
    毒品給伊，伊也不知道為什麼，因為被告這麼說了，伊也就
    順著被告的話說云云，純屬子虛之詞，更遑論被告於上開調
    查筆錄中，僅自承其曾為甲○○送交1 包不詳內容之物予證
    人丙○○，隔天始向證人丙○○收取2 萬元等情（見偵查卷
    第1 冊第20至第21頁之調查筆錄），而未提及該包物品為海
    洛因、重量約1 錢等細節；從而，被告丙○○上開於本院審
    理時所證述之情節，顯與事實不符，自難憑為有利於被告之
    認定。
  (五)按販賣第一級毒品，係法定本刑死刑、無期徒刑之重罪；依
    一般民眾普遍之認知，毒品交易向為政府嚴加查緝，一旦查
    獲即處以重罰，衡諸常情，持有毒品者倘非有利可圖，絕無
    平白甘冒遭重罰之風險，而與他人為毒品交易之理，是舉凡
    毒品之有償交易，除有其他積極事證足認行為人確係基於非
    圖利之意思外，應可認其係基於營利之意思所為，始合乎論
    理法則，亦不違反社會通常經驗之合理判斷。本件因甲○○
    矢口否認販賣第一級毒品海洛因之犯行，致無從具體知悉其
    販入、賣出海洛因間所獲得之利潤為何，惟揆諸前述說明，
    佐以甲○○與證人丙○○本非屬至親深交，甲○○倘非有利
    可圖，斷無甘冒遭查緝之風險而與證人丙○○為海洛因交易
    之可能，兼衡被告於警詢及檢察官訊問時，均陳稱：甲○○
    有時會提供海洛因予伊施用，代價是甲○○在忙時，會請伊
    幫忙拿毒品給客戶等語（見偵查卷第1 冊第21頁之調查筆錄
    、第133 頁之訊問筆錄），足徵本件甲○○與證人丙○○間
    之毒品海洛因交易，甲○○確有從中賺取價差牟利之行為，
    其有營利之意圖，甚屬灼然。又被告明知甲○○係販賣第一
    級毒品海洛因予證人丙○○以牟利，仍參與交付毒品及收取
    對價之構成要件行為，其與甲○○就上開販賣第一級毒品海
    洛因犯行，彼此間自有犯意之聯絡及行為之分擔無疑。綜上
    所述，本件事證明確，被告犯行堪以認定。
三、按海洛因為毒品危害防制條例第2 條第2 項第1 款所規定之
    第一級毒品。次按被告行為後，毒品危害防制條例第4 條業
    經修正，並經總統於98年5 月20日公布，而於同年月22日起
    施行；修正前該條第1 項原規定：「製造、運輸、販賣第一
    級毒品者，處死刑或無期徒刑；處無期徒刑者，得併科新臺
    幣1 千萬元以下罰金」，修正後同條第1 項則規定：「製造
    、運輸、販賣第一級毒品者，處死刑或無期徒刑；處無期徒
    刑者，得併科新臺幣2 千萬元以下罰金」；比較新舊法之結
    果，修正後之規定並未較有利於被告，依刑法第2 條第1 項
    前段之規定，本件自應適用被告行為時即修正前之毒品危害
    防制條例第4 條第1 項規定。核被告所為，係犯修正前毒品
    危害防制條例第4 條第1 項之販賣第一級毒品罪；被告販賣
    前後持有第一級毒品海洛因之低度行為，應為其販賣之高度
    行為所吸收，不另論罪。被告上開販賣第一級毒品犯行，與
    甲○○間互有犯意之聯絡及行為之分擔，渠等並已共同實行
    犯罪之行為，均為共同正犯。查本件被告所參與之販賣第一
    級毒品海洛因行為，係於甲○○先與證人丙○○議定交易之
    海洛因數量、對價、交付地點後，再依甲○○之指示前往約
    定地點交付海洛因及收取對價，其參與程度較諸甲○○而言
    ，尚居於次要之地位，主觀惡性尚非重大，且其販賣行為僅
    有1 次，所涉毒品、對價亦非鉅量鉅額，惟其所犯之販賣第
    一級毒品罪名，係法定本刑死刑、無期徒刑之罪，與其前述
    犯罪情節相較，實屬情輕而法重，客觀上足以引起一般同情
    ，而有堪資憫恕之處，本院認即令處以法定最低刑度，猶嫌
    過重，爰依刑法第59條規定，酌減其刑。爰審酌被告之犯罪
    動機、目的、手段、販賣毒品予他人施用，嚴重戕害國人健
    康，危害非淺，及被告犯後於偵查中檢察官訊問時曾坦承犯
    行，惟之後則矢口否認、砌詞卸責之犯後態度等一切情狀，
    量處如主文所示之刑，以資懲儆。扣案於甲○○住宿房間內
    所查獲之行動電話1 具（含門號0000000000號通話晶片卡1
    片），係甲○○所有之物，此據甲○○供承在卷（見偵查卷
    第1 冊第13頁之調查筆錄），該行動電話係供甲○○與被告
    本件販賣第一級毒品海洛因犯行所用之物，依共同正犯責任
    共通原則，併依毒品危害防制條例第19條第1 項規定宣告沒
    收。又共同正犯犯罪所得之財物為新臺幣時，因係合併計算
    ，且於全部或一部不能沒收時以其財產抵償之，為避免執行
    時發生重複沒收、抵償之情形，故各共同正犯之間係採連帶
    沒收主義，於裁判時應諭知被告共同犯罪所得之財物應與其
    他共同正犯連帶沒收之，如全部或一部不能沒收時，應以其
    等之財產連帶抵償之（最高法院98年度台上字第4127號判決
    意旨參照）；本件被告與甲○○共同販賣第一級毒品海洛因
    所得之對價，為2 萬元，此項被告犯罪所得之財物，雖未扣
    案，仍應依毒品危害防制條例第19條第1 項規定諭知與甲○○連帶沒收，如全部或一部不能沒收時，以其財產連帶抵償
    之。至扣案於甲○○住宿房間內所查獲之海洛因3 包（合計
    淨重13.8公克），甲○○自承係供其本人施用之毒品（見偵
    查卷第1 冊第13頁之調查筆錄），復查無其他事證足認與被
    告及甲○○本件販賣第一級毒品犯行有何直接之關聯性，爰
    不併予宣告沒收，附此敘明。
據上論斷，應依刑事訴訟法第299 條第1 項前段，修正前毒品危
害防制條例第4 條第1 項、第19條第1 項，刑法第11條、第2 條
第1 項前段、第28條、第59條，判決如主文。
本案經檢察官連思藩到庭執行職務
中    華    民    國    98    年    8     月    14    日
                刑事第十四庭  審判長法  官  張江澤
                                    法  官  陳海寧
                                    法  官  劉景宜
上列正本證明與原本無異。
如不服本判決，應於判決送達後10日內敘明上訴理由，向本院提
出上訴狀 (應附繕本) ，上訴於臺灣高等法院。其未敘述上訴理
由者，應於上訴期間屆滿後20日內向本院補提理由書「切勿逕送
上級法院」。
                                    書記官  謝秀青
中    華    民    國    98    年    9     月    21    日
附錄本案論罪科刑法條全文
修正前毒品危害防制條例第4條第1項
製造、運輸、販賣第一級毒品者，處死刑或無期徒刑；處無期徒
刑者，得併科新臺幣 1 千萬元以下罰金。
製造、運輸、販賣第二級毒品者，處無期徒刑或 7 年以上有期徒
刑，得併科新臺幣 7 百萬元以下罰金。
製造、運輸、販賣第三級毒品者，處 5 年以上有期徒刑，得併科
新臺幣 5 百萬元以下罰金。
製造、運輸、販賣第四級毒品者，處 3 年以上 10 年以下有期徒
刑，得併科新臺幣 3 百萬元以下罰金。
製造、運輸、販賣專供製造或施用毒品之器具者，處1年以上7
年以下有期徒刑，得併科新臺幣1百萬元以下罰金。
前五項之未遂犯罰之。


司法院資訊處製作；財團法人民間司法改革基金會備份。
